臺灣高等法院刑事判決　　　　　　　　 94年度上訴字第401號
上　訴　人
即　被　告　甲○○
指定辯護人　本院公設辯護人郭書益
上列上訴人因偽造貨幣案件，不服臺灣士林地方法院92年度訴字
第714號，中華民國93年11月24日第一審判決（起訴案號：臺灣
士林地方法院檢察署92年度偵緝字第899號），提起上訴，本院
判決如下：
    主  文
上訴駁回。
    事  實
一、甲○○前因搶奪案件，經臺灣士林地方法院判決處有期徒刑
    1年，緩刑5年確定，經撤銷緩刑執行徒刑，並於民國91年7
    月11日縮刑期滿執行完畢。其於91年9月9日上午6、7時許，
    在臺北市○○路○段453巷12號8樓晶光賓館813室，明知林炳
    宏所交付之新版新臺幣（下同）1千元紙鈔74張（號碼BN0
    06906YF2張、BN006900YF2張、BN006996YF24張、BN006960Y
    F23張、BN606060YF23張）係偽造之通用紙幣，竟意圖供行
    使之用而予以收集，並向林炳宏承諾如能順利將偽鈔換得真
    鈔，即交付2萬元。嗣於91年9月10日中午12時許，甲○○在
    上址與5、6名不詳男子發生衝突，經甲○○報警到場，警方
    盤查在場人身分時，發現甲○○持有前述偽鈔，始查悉上情
    ，並扣得74張偽鈔。
二、案經臺北市政府警察局移送臺灣士林地方法院檢察署檢察官
    偵查起訴。
    理  由
一、認定犯罪事實所憑證據及理由：
（一）、上述事實，業據上訴人即被告甲○○於原審坦承不諱，
        ，被告於本院審理時亦供承於上揭時地收受林炳宏交付
        紙鈔及知悉係偽鈔等情。
（二）、有搜索扣押筆錄1份及偽造通用紙幣74張（號碼BN0069
        06YF2張、BN006900YF2張、BN006996YF24張、BN006960
        YF23張、BN606060YF23張）扣案可證。
（三）、扣案之紙鈔經送中央銀行鑑定結果，認定該批新版74張
        壹仟元券均以彩色噴墨方式仿印，無隱藏字及凹版印紋
        凸起效果，紙質與真鈔不同，以螢光筆繪製仿紙張螢光
        纖維絲，水印以灰色墨在紙張背面仿製，安全線在紙張
        背面以噴墨方式仿造，正面以黏貼箔膜（含面額數字）
        方式仿五段裸露部分，無折光變色效果，左下角面額數
        字以亮光物質仿折光變色油墨，無折光變色反應，均屬
        偽造，有中央銀行發行局91年9月17日台央發字第
        0910052353號函可按。
二、對於被告辯解之判斷：
    被告雖辯稱只有持有，並未行使，且收受後不敢用擬將偽鈔
    返還云云。惟按刑法第196條第1項所謂意圖供行使之用而收
    集偽造通用紙幣之罪，衹以供行使之意思將偽券收集到手，
    即屬既遂，至嗣後之行使與否，於其犯罪之成立無關（參照
    最高法院27年上字第331號判例）。查被告於原審及偵查中
    均供稱知悉扣案之紙鈔是偽鈔，並有打算使用，於本院準備
    程序中亦供承有想用但不敢用等語。足證被告於收受本案之
    紙鈔時已知悉是偽鈔，並承諾林炳宏如換得真鈔即給予2萬
    元之代價，是其確有行使之意圖無訛。事後被告雖未使用，
    無解於該罪之成立，被告所辯並不足採。
三、論罪的理由：
    按司法院大法官釋字第99號解釋意旨，認「臺灣銀行發行之
    新臺幣，自中央銀行委託代理發行之日起，如有偽造變造等
    行為者，亦應依妨害國幣懲治條例論科」，係指偽造、變造
    之行為而言。關於「行使」偽造之通用貨幣部分，因妨害國
    幣懲治條例並未另定處罰之條文，自仍應適用刑法第196條
    第1項之規定處罰（最高法院93年台上字第2950號判決參照
    ）。而刑法第196條所謂貨幣係指硬幣而言（最高法院63年
    台上字第2194號判例參照），新臺幣雖經大法官會議解釋其
    具有國幣之功能，亦祇可認為紙幣，仍難稱之為貨幣。另按
    刑法第196條第1項後段之意圖供行使之用而收集偽造之通用
    貨幣罪，其所謂收集，係指意圖供自己或他人行使之用，而
    有收受、蒐集、收買、受贈、互換等一切移轉自己持有之行
    為皆屬之（最高法院83年台上字第390號判決參照）。核被
    告所為，係犯刑法第196條第1項後段之意圖供行使之用而收
    集偽造之通用紙幣罪。
四、上訴駁回的理由：
　　原審以被告有事實欄所載之犯罪科刑執行情形，其受有期徒
    刑執行完畢後，5年內再犯本件有期徒刑之罪，為累犯，依
    刑法第47條之規定加重其刑。並審酌被告之品行、智識程度
    ，因一時貪念而收集偽造之通用紙幣，對於社會經濟及交易
    秩序有潛在性之威脅，及犯罪後坦承犯行之態度等一切情狀
    ，量處有期徒刑3年2月。並說明扣案之74偽鈔，係偽造之通
    用紙幣，不問屬於被告與否，應依刑法第200條之規定宣告
    沒收。其認定事實、適用法律及量刑各方面都適當。被告上
    訴否認犯罪，為無理由，應予駁回。
五、適用的法律：
    刑事訴訟法第368條。
本案經檢察官柯麗鈴到庭執行職務
中　　華　　民　　國　　94　　年　　9　　月　　30　　日
　　　　　　　　　刑事第十六庭  審判長法　官  曾德水
　　　　　　　　　　　　　　　　　　  法　官  杜惠錦
　　　　　　　　　　　　　　　　　　  法　官  廖紋妤
以上正本證明與原本無異。
如不服本判決，應於收受送達後十日內向本院提出上訴書狀，其
未敘述上訴之理由者並得於提起上訴後十日內向本院補提理由書
（均須按他造當事人之人數附繕本）。
                                      書記官  王增華
中　　華　　民　　國　　94　　年　　9 　　月　　30　　日
附錄：本案論罪科刑法條全文
刑法第196條：
行使偽造、變造之通用貨幣、紙幣、銀行券，或意圖供行使之用
而收集或交付於人者，處三年以上十年以下有期徒刑，得併科五
千元以下罰金。
